【裁判字號】    97,訴,2233
【裁判日期】    971219
【裁判案由】    搶奪
【裁判全文】
臺灣臺北地方法院刑事判決              97年度訴字第2233號
公  訴  人  臺灣臺北地方法院檢察署檢察官
被      告  癸○○
            戊○○
                    樓（
上列被告因搶奪等案件，經檢察官提起公訴（九十七年偵字第二
二二五八號、第二三九三三號），於本院準備程序中，被告就被
訴事實為有罪之陳述，經合議庭裁定改依簡式審判程序審理，茲
判決如下：
    主  文
癸○○共同竊盜，共貳罪，均累犯，各處有期徒刑肆月，扣案機
車鑰匙壹串沒收，並均應於刑之執行前，令入勞動場所強制工作
年。又共同意圖為自己不法之所有，而搶奪他人之動產，共陸
罪，均累犯，各處有期徒刑柒月，並均應於刑之執行前，令入勞
動場所強制工作年。應執行有期徒刑肆年貳月，扣案鑰匙壹串
沒收。
戊○○共同竊盜，共貳罪，各處有期徒刑月，扣案機車鑰匙壹
串沒收。又共同意圖為自己不法之所有，而搶奪他人之動產，共
陸罪，各處有期徒刑陸月。應執行有期徒刑年貳月，扣案機車
鑰匙壹串沒收。
    事  實
一、癸○○前於民國九十一年間因恐嚇案件，經本院於九十二年
    六月十二日以九十二年度簡字第一九九三號判處有期徒刑十
    月，經撤回上訴後確定；又於九十一年間因竊盜案件，經本
    院於九十三年六月二十五日以九十二年度少訴字第九號判處
    有期徒刑八月確定，上開二罪經本院於九十三年八月十一日
    以九十三年度聲字第一二九六號裁定定其應執行刑為有期徒
    刑一年五月確定，於九十四年一月十一日縮短刑期假釋出監
    ，於九十四年四月二十六日假釋保護管束期滿執行完畢。另
    於九十四年間因竊盜案件，經本院於九十四年十月二十一日
    以九十四年度簡字第二二０二號判處有期徒刑六月確定，甫
    於九十五年九月十一日縮刑期滿執行完畢。詎仍不知悔改，
    與戊○○因均無業且缺錢花用，竟共同基於意圖為自己不法
    所有之犯意聯絡，先於附表編號一所示時、地，由戊○○把
    風，癸○○持於自己所有之機車鑰匙一串下手行竊之方式，
    竊取丙○○所有登記於李宸祐名下之CKJ-703號重型機車，
    並於得手後隨即於如附表編號二所示時、地，由癸○○騎乘
    上開竊得之機車，後座搭載戊○○，由戊○○出手搶奪丁○○○之皮包一個（皮包內之物品詳如附表編號二所示），得
    手後即將上開皮包內現金及財物朋分花用，而上開機車則隨
    意棄置路邊；復於如附表編號三至七所示時間前不詳時、地
    ，以相同手法竊取不詳車號之機車多部後，隨即先後於附表
    編號三至七所示時、地，以相同方式搶奪庚○○、乙○○、
    辛○○、甲○○、己○○之皮包各一個（各皮包內之物品分
    別詳如附表編號三至七所示），並於搶得前揭皮包後，將皮
    包內物品變現後朋分花用，且將隨即將上開所竊得之不詳車
    號機車多部隨意棄置。嗣癸○○、戊○○因欲再伺機行搶，
    而於如附表編號八所示時、地以癸○○之機車鑰匙一串竊得
    壬○○所有車號BEG-275號重型機車後，癸○○因另案竊盜
    案件，遭警於九十七年十月六日上午十一時二十分許，在臺
    北縣永和市○○路316號地下一樓縱橫四海網路休閒概念館
    查獲，除扣得用以竊取如附表編號一、八機車之機車鑰匙一
    串外，並循線查獲戊○○，而查知上情。
二、案經附表編號一至八所示被害人分別訴由臺北市政府警察局
    中正第一分局及大安分局報告臺灣臺北地方法院檢察署檢察
    官偵查起訴。
    理  由
一、按本件被告癸○○、戊○○所犯均係死刑、無期徒刑、最輕
    本刑為三年以上有期徒刑以外之罪，其二人於準備程序就前
    揭被訴事實為有罪之陳述，經本院告知簡式審判程序之旨，
    並聽取其二人與公訴人之意見後，本院合議庭認無不得或不
    宜改依簡式審判程序進行之處，爰依刑事訴訟法第二百七十
    三條之一第一項、第二百八十四條之一，裁定由受命法官獨
    任進行簡式審判程序，且依法不受同法第一百五十九條第一
    項之限制，合先敘明。
二、前揭犯罪事實，業據被告癸○○、戊○○於警詢、偵查及本
    院審理時坦承不諱，核與證人即被害人丙○○、丁○○○、
    庚○○、乙○○、辛○○、甲○○、己○○、壬○○所述機
    車遭竊或皮包遭搶一節，及證人邱亦麒、蔣欣儒、楊俊煌就
    渠等曾自被告戊○○處收購或使用如附表所示部分被害人所
    有之行動電話多支，或曾代為保管或收當被告戊○○自被害
    人甲○○處所所搶得之項鍊及戒指等情均相符合。並有搜索
    扣押筆錄、扣押物品目錄表、扣押物品收據、贓物照片、監
    視錄影設備翻拍照片、車籍基本資料查詢表、贓物認領保管
    單、行動電話通聯調閱查詢單、當票、收當物品登記簿、發
    還領據、免用統一發票收據、手機資源回收契約書附卷可資
    佐證，足認被告二人前揭自白核與事實相符，應堪採信。是
    本件事證明確，被告二人犯行洵堪認定，均應予依法論科。
三、核被告癸○○、戊○○所為，就附表編號一、八部分，均係
    犯刑法第三百二十條第一項之普通竊盜罪，而其二人就附表
    編號三至七部分，則均係犯同法第三百二十五條第一項之普
    通搶奪罪。又被告二人間，就上開犯行，均有犯意聯絡及行
    為分擔，應均論以共同正犯。另被告二人所犯上開八罪，犯
    意各別，行為互殊，均應予分論併罰。查被告癸○○前於九
    十一年間因恐嚇案件，經本院於九十二年六月十二日以九十
    二年度簡字第一九九三號判處有期徒刑十月，經撤回上訴後
    確定；又於九十一年間因竊盜案件，經本院於九十三年六月
    二十五日以九十二年度少訴字第九號判處有期徒刑八月確定
    ，上開二罪經本院於九十三年八月十一日以九十三年度聲字
    第一二九六號裁定定其應執行刑為有期徒刑一年五月確定，
    於九十四年一月十一日縮短刑期假釋出監，於九十四年四月
    二十六日假釋保護管束期滿執行完畢。另於九十四年間因竊
    盜案件，經本院於九十四年十月二十一日以九十四年度簡字
    第二二０二號判處有期徒刑六月確定，甫於九十五年九月十
    一日縮刑期滿執行完畢等情，有卷附臺灣高等法院被告前案
    紀錄表一份可按，其於有期徒刑執行完畢後，五年內故意再
    犯本八件有期徒刑以上之罪，為累犯，均應依法加重其刑。
    。爰審酌被告二人前均有竊盜案件之犯罪紀錄，有臺灣高等
    法院被告前案紀錄表一份在卷可參，素行不良，其二人年輕
    力壯，卻不思以正當途徑賺取生活所需，竟以竊取他人機車
    後騎以隨機行搶在巷弄中行走婦女之方式掠奪財物，又其二
    人於短短四個月內即犯下本案八件竊盜及搶奪犯行，對社會
    治安影響甚鉅，惡性甚為重大，被害人所受危害不輕，惟犯
    後均坦承犯行，態度良好，部分財物已由被害人領回，又被
    告戊○○甫成年不久，其與被告癸○○共同為本案搶奪犯行
    ，均係因被告癸○○提議後所為，惡性較被告癸○○為清，
    公訴人就被告戊○○部分求刑有期徒刑四年尚屬過重等一切
    情狀，分別量處如主文所示之刑，並各定其應執行刑。扣案
    被告二人用以行竊之機車鑰匙一串，係被告癸○○所有且係
    供犯罪所用之物，業據被告癸○○供承在卷，爰依刑法第三
    十八條第一項第二款宣告沒收。
四、查被告癸○○素行不良，有多次竊盜及恐嚇等前科，犯案累
    累，甫於九十五年九月十一日因案執行完畢出監，竟猶不知
    悔改，自九十七年六月間起即不斷犯案，於短短四個月內先
    後為多次竊盜及搶奪犯行，顯見被告屬有犯罪習慣之人，且
    其多次搶奪犯行，嚴重影響社會治安，若僅賴徒刑之執行，
    顯難收警惕及教化之效，檢察官亦聲請本院就被告癸○○為
    強制工作之諭知，以矯正其惡行，養成其勤勞之習慣，而有
    令入勞動場所強制工作之必要，爰併依刑法第九十條第一項
    、第二項之規定，諭知於刑之執行前，令入勞動場所強制工
    作，其期間為三年。次查，按十八歲以上之竊盜犯、贓物犯
    ，有犯罪之習慣者，得於刑之執行前，令入勞動場所強制工
    作三年，竊盜犯贓物犯保安處分條例第三條第一項、第五條
    第一項固分別定有明文，惟本案被告癸○○所犯如附表編號
    一、八之竊盜罪之宣告刑合計未達一年，依竊盜犯贓物犯保
    安處分條例第二條第四項之規定，此竊盜部分自無該條例之
    適用，仍應適用刑法第九十條第一項、第二項之規定，併予
    敘明。再按保安處分並非刑罰，故刑法數罪併罰之觀念，不
    能適用於保安處分，且刑法第五十一條對於保安處分之執行
    並無規定，自不能適用刑法第五十一條定其應執行之保安處
    分。而強制工作為保安處分之一種，如宣告多數強制工作者
    ，應依保安處分執行法第四條之一第一項第四款比照同法第
    一款規定執行之，該條項之規定為宣告多數保安處分之執行
    方法，不能資為應由法院定其應執行保安處分之依據，有最
    高法院七十七年度台抗字第六三九號、九十年度台抗字第三
    ０八號裁定意旨參照，故本案自僅就有期徒刑部分定其應執
    行之刑如主文所示，無就多數強制工作定其應執行保安處分
    之餘地。
五、另公訴意旨雖請求就被告戊○○部分併行諭知強制工作之保
    安處分云云。惟按保安處分係針對受處分人將來之危險性所
    為之處置，以達教化、治療之目的，為刑罰之補充制度。我
    國現行刑法採刑罰與保安處分雙軌制，係在維持行為責任之
    刑罰原則下，為協助行為人再社會化之功能，以及改善行為
    人潛在之危險性格，期能達成根治犯罪原因、預防犯罪之特
    別目的。是保安處分中之強制工作，旨在對嚴重職業性犯罪
    及欠缺正確工作觀念或無正常工作因而犯罪者，強制其從事
    勞動，學習一技之長及正確之謀生觀念，使其日後重返社會
    ，能適應社會生活。刑法第九十條第一項規定：「有犯罪之
    習慣或因遊蕩或懶惰成習而犯罪者，於刑之執行前，令入勞
    動場所，強制工作」，旨在對於習慣性犯罪者強制從事勞動
    ，以養成正確之工作習慣及謀生觀念，使能適應社會生活，
    而達教化、治療之目的。行為人有無令入勞動場所強制工作
    之必要，應審酌其行為之常習性、嚴重性、危險性及對未來
    行為之期待性，依比例原則決定之。被告戊○○雖曾於九十
    六年間因竊盜案件，經本院於九十六年五月十四日以九十六
    年度簡字第一四八三號判處拘役三十日確定，經減刑為拘役
    十五日後，甫於九十六年九月三日易科罰金執行完畢，但其
    該次竊盜行為惡性甚為輕微，且係延至一年後始因被告癸○○之提議、引誘始再犯本案，犯後亦深表悔悟，則其是否具
    犯罪之常習性，已不無疑問。再以被告戊○○已因本案經本
    院定應執行刑為有期徒刑三年六月，則以前揭刑期之執行，
    已足讓其在獄中改過自新，是就被告戊○○部分應無諭知刑
    前強制工作之必要，附此敘明。
據上論斷，應依刑事訴訟法第二百七十三條之一第一項、第二百
九十九條第一項前段，刑法第二十八條、第三百二十條第一項、
第三百二十五條第一項、第四十七條第一項、第三十八條第一項
第二款、第五十一條第五款、第九十條第一項，刑法施行法第一
條之一，判決如主文。
本案經檢察官李彥霖到庭執行職務。
中    華    民    國    97    年    12    月    19    日
              臺灣臺北地方法院刑事第十七庭
                              法  官  劉秀君
上正本證明與原本無異。
如不服本判決應於收受送達後10日內向本院提出上訴書狀，並應
敘述具體理由；其未敘述上訴理由者，應於上訴期間屆滿後20日
內向本院補提理由書（均須按他造當事人之人數附繕本）「切勿
逕送上級法院」。告訴人或被害人如對於本判決不服者，應具備
理由請求檢察官上訴，其上訴期間之計算係以檢察官收受判決正
本之日期為準。
                              書記官  吳俊龍
中    華    民    國    97    年    12    月    19    日
附錄本案論罪科刑法條全文：
中華民國刑法第320條
（普通竊盜罪、竊佔罪）
意圖為自己或第三人不法之所有，而竊取他人之動產者，為竊盜
罪，處 5 年以下有期徒刑、拘役或 5 百元以下罰金。
意圖為自己或第三人不法之利益，而竊佔他人之不動產者，依前
項之規定處斷。
前二項之未遂犯罰之。
中華民國刑法第325條
（普通搶奪罪）
意圖為自己或第三人不法之所有，而搶奪他人之動產者，處 6 月
以上 5 年以下有期徒刑。
因而致人於死者，處無期徒刑或 7 年以上有期徒刑，致重傷者，
處 3 年以上 10 年以下有期徒刑。
第 1 項之未遂犯罰之。
附表：
┌──┬───┬─────┬─────────┬────────┐
│編號│被害人│犯罪時間、│犯  罪  手  法    │損失財物        │
│    │      │地點      │                  │                │
├──┼───┼─────┼─────────┼────────┤
│ 一 │丙○○│97年6月26 │由戊○○把風，羅志│丙○○所有，（  │
│    │      │日上午7時7│強以攜帶之鑰匙徒手│登記於李宸祐名  │
│    │      │分許於臺北│竊取得逞。        │下），車牌號碼  │
│    │      │縣永和市永│                  │CKJ-703號重型   │
│    │      │和路2段425│                  │機車1部         │
│    │      │巷70號對面│                  │                │
│    │      │停車格內  │                  │                │
├──┼───┼─────┼─────────┼────────┤
│ 二 │徐侯玉│97年6月26 │由癸○○騎乘如附表│現金新台幣（下  │
│    │葉    │日上午8時 │編號一所示竊得之車│同）約1萬8千元  │
│    │      │20分許於臺│牌號碼CK J-703號重│、美金300元、   │
│    │      │北市中正區│型機車，後座搭載張│健保卡1張、國   │
│    │      │連雲街17號│庭瑋，自後方徒手搶│民身分證1張、   │
│    │      │前        │奪丁○○○之皮包，│臺灣銀行信用卡  │
│    │      │          │得手後即將竊得之重│1張、鑰匙1串、  │
│    │      │          │型機車隨意棄置路邊│行動電話1支、   │
│    │      │          │。                │身心障礙手冊    │
├──┼───┼─────┼─────────┼────────┤
│ 三 │庚○○│97年8月22 │由癸○○騎乘於不詳│現金約3、4千元  │
│    │      │日上午9時 │時、地竊得之車牌號│、健保卡1張、   │
│    │      │12分許於臺│碼不詳之重型機車，│金融卡4張、行   │
│    │      │北市中正區│後座搭載戊○○，自│動電話1支、鑰   │
│    │      │臨沂街67號│後方徒手搶奪庚○○│匙9支、眼鏡1副  │
│    │      │前        │之皮包，得手後即將│                │
│    │      │          │竊得之重型機車隨意│                │
│    │      │          │棄置路邊。        │                │
├──┼───┼─────┼─────────┼────────┤
│ 四 │乙○○│97年8月30 │由癸○○騎乘於不詳│現金約1萬7千元  │
│    │      │日上午10時│時、地竊得之車牌號│、信用卡4張、   │
│    │      │許於臺北市│不詳之重型機車，後│金融卡1張、國   │
│    │      │中正區臨沂│座搭載戊○○，自後│民身分證1張、   │
│    │      │街61巷21號│方徒手搶奪乙○○之│健保卡1張       │
│    │      │前        │皮包，得手後即將竊│                │
│    │      │          │得之重型機車隨置路│                │
│    │      │          │邊。              │                │
├──┼───┼─────┼─────────┼────────┤
│ 五 │辛○○│97年9月12 │由癸○○騎乘於不詳│現金約2500元、  │
│    │      │日晚間9時 │時、地竊得之車牌號│健保卡1張、國   │
│    │      │30分許於臺│碼不詳之重型機車，│民身分證1張、   │
│    │      │北市大安區│後座搭載戊○○，自│信用卡3張、行   │
│    │      │和平東路2 │後方徒手搶奪辛○○│動電話1支       │
│    │      │段76巷17弄│之皮包，得手後即將│                │
│    │      │11號前    │竊得之重型機車隨意│                │
│    │      │          │棄置路邊。        │                │
├──┼───┼─────┼─────────┼────────┤
│ 六 │甲○○│97年9月21 │由癸○○騎乘於不詳│現金約7800元、  │
│    │      │日下午5時 │時、地竊得之車牌號│國民身分證1張   │
│    │      │50分許於臺│碼不詳之重型機車，│、印鑑章3枚、   │
│    │      │北市大安區│後座搭載戊○○，自│金融卡1張、健   │
│    │      │永康街13巷│後方徒手搶奪甲○○│保卡1張、禮卷   │
│    │      │11號前    │之皮包，得手後即將│8000元（微風百  │
│    │      │          │竊得之重型機車隨意│貨）、3500元（  │
│    │      │          │棄置路邊。        │遠東百貨）、行  │
│    │      │          │                  │動電話1支、手   │
│    │      │          │                  │錶1只、鑽石戒   │
│    │      │          │                  │指2只、珍珠項   │
│    │      │          │                  │鍊1條、鑰匙1串  │
│    │      │          │                  │、面額300萬元   │
│    │      │          │                  │支票1張         │
├──┼───┼─────┼─────────┼────────┤
│ 七 │己○○│97年9月22 │由癸○○騎乘於不詳│現金約2500元、  │
│    │      │日晚間10時│時、地竊得之車牌號│國民身分證1張   │
│    │      │5分許於臺 │碼不詳之重型機車，│、金融卡1張、   │
│    │      │北市北投區│後座搭載戊○○，自│健保卡1張、行   │
│    │      │裕民六路  │後方徒手搶奪己○○│動電話1支、悠   │
│    │      │114巷24弄 │之皮包，得手後即將│遊卡2張         │
│    │      │10號前    │竊得之重型機車隨意│                │
│    │      │          │棄置路邊。        │                │
├──┼───┼─────┼─────────┼────────┤
│ 八 │壬○○│97年10月4 │由戊○○把風，羅志│壬○○所有，車  │
│    │      │日中午12時│強以攜帶之鑰匙徒手│牌號碼BEG-275   │
│    │      │許於臺北市│竊取得逞。        │號重型機車1部   │
│    │      │大安區羅斯│                  │                │
│    │      │福路3段283│                  │                │
│    │      │巷19弄13號│                  │                │
│    │      │前        │                  │                │
└──┴───┴─────┴─────────┴────────┘


司法院資訊處製作；財團法人民間司法改革基金會備份。
